臺灣板橋地方法院刑事判決　　　　　　　100年度訴字第955號
公　訴　人　臺灣板橋地方法院檢察署檢察官
被　　　告　蔡勝璋
選任辯護人　吳義雄　律師
被　　　告　林逸仙
選任辯護人　陳建維　律師
上列被告等因殺人未遂等案件，經檢察官提起公訴（100 年度偵
字第8461號），本院判決如下：
    主  文
蔡勝璋、林逸仙共同意圖為自己不法之所有，攜帶兇器，以強暴
至使不能抗拒，而使他人交付其物，各處有期徒刑捌年，扣案之
西瓜刀貳支均沒收。又共同意圖為自己不法之所有，攜帶兇器，
以強暴至使不能抗拒，而取他人之物及使其交付，各處有期徒刑
捌年，扣案之西瓜刀貳支均沒收。又共同意圖為自己不法之所有
，攜帶兇器，以強暴至使不能抗拒，而使他人交付其物未遂，各
處有期徒刑伍年，扣案之西瓜刀貳支均沒收。又共同殺人未遂，
各處有期徒刑捌年，扣案之西瓜刀貳支均沒收。各應執行有徒刑
貳拾伍年，扣案之西瓜刀貳支均沒收。
    事  實
一、蔡勝璋前於民國（下同）99年間因竊盜案件，經法院判處有
    期徒刑3 月、2 月，並定其應執行有期徒刑4 月，緩刑5 年
    確定，於緩刑期內竟仍不知悛悔，復與林逸仙基於意圖為自
    己不法所有之犯意聯絡，先後於：
  (一)100 年3 月15日凌晨0 時30分許，蔡勝璋提議騎用其所有J7
    U- 377號機車搭載林逸仙於後座，再將其等2 人所有客觀上
    足以對人之生命、身體構成危害之兇器西瓜刀各乙支藏放在
    上開機車之置物廂內，各戴乙頂安全帽共乘上開機車沿路尋
    找下手作案之對象，嗣於行經新北市蘆洲區○○○道堤防時
    ，因見林辰翰與其女友陳婉菱一同坐在堤防內聊天，四下無
    人，蔡勝璋即將上開機車停放在附近環堤大道與長安街327
    巷路口處，再與林逸仙各持上開西瓜刀乙支自林辰翰、陳婉
    菱2 人左後方走近其等2 人身後，嗣林逸仙即以持上開西瓜
    刀乙支架在林辰翰脖子處，再與蔡勝璋一同喝令林辰翰、陳
    婉菱2 人將錢及手機交出來之強暴方式，致林辰翰、陳婉菱
    2 人均因之陷於不能抗拒，而使林辰翰交付其所有現金新臺
    幣（下同）6000元及ALCATEL 廠牌行動電話乙具及使陳婉菱
    交付其所有藍色手提包乙只（內有皮夾乙只、SAMSUN G廠牌
    行動電話乙具及學生證、玉山銀行金融卡、機車駕駛執照、
    國民身分證、健身房會員卡、全聯福利卡各乙枚）後一同騎
    用上開機車逃逸離去。
  (二)100 年3 月15日晚上11時45分許，蔡勝璋提議騎用上開機車
    搭載林逸仙於後座，再將其等2 人所有上開兇器西瓜刀各乙
    支藏放在上開機車之置物廂內，尋找下手作案之對象，嗣於
    行經新北市○里區○○○道、忠四街旁「水興宮」後方公園
    時，因見黃俊欽與其女友傅柏寧一同在該處聊天，四下無人
    ，蔡勝璋即將上開機車騎回停放在該公園處，再與林逸仙各
    持上開西瓜刀乙支自黃俊欽、傅柏寧2 人後方走近其等2 人
    身後，嗣林逸仙即以持上開西瓜刀乙支架在黃俊欽脖子處，
    再與蔡勝璋一同喝令黃俊欽、傅柏寧2 人不要動，錢拿出來
    之強暴方式，致黃俊欽、傅柏寧2 人均因之陷於不能抗拒，
    而使黃俊欽交付其所有現金1600元，並強取傅柏寧所有藍色
    手提包乙只（SONY廠牌行動電話乙具、鑰匙乙支及國民身分
    證、健保卡、郵局金融卡、機車駕駛執照、第一銀行金融卡
    、I- CASH 卡各乙枚）及搜黃俊欽身體強行取走黃俊欽之
    SAMSUNG 廠牌行動電話乙具後，一同騎用上開機車逃逸離去
    。
  (三)10年3 月17日晚上22時35分許，蔡勝璋提議騎用上開機車搭
    載林逸仙於後座，再將其等2 人所有上開兇器西瓜刀各乙支
    藏放在上開機車之置物廂內，尋找下手作案之對象，嗣於行
    經新北市○里區○○路○段「石頭公園」時，因見簡鳴宏與
    其女友呂映雪一同在該處聊天，四下無人，蔡勝璋即將上開
    機車停放在該公園處，再與林逸仙各持上開西瓜刀乙支自簡
    鳴宏、呂映雪2 人後方走近包圍其等2 人身後，嗣林逸仙即
    與蔡勝璋一同以持西瓜刀各乙支，並喝令簡鳴宏、呂映雪2
    人錢拿出來之強暴方式，致簡鳴宏、呂映雪2 人均因之陷於
    不能抗拒，簡鳴宏答稱沒有錢，同時與呂映雪一同後退，並
    趁機動手將呂映雪推向馬路上，並要呂映雪趕快跑，呂映雪
    始得逃離上開現場，而未遭蔡勝璋、林逸仙2 人強盜其等2
    人財物得逞。
  (四)蔡勝璋、林逸仙2 人於上開(三)所述時間、地點，因見簡鳴宏
    將呂映雪推走，致無法強盜其等2 人之財物得手後，氣憤而
    抑，即另基於殺人之犯意聯絡，蔡勝璋並說「砍他的腳」，
    即與林逸仙分持上開西瓜刀各乙支砍殺簡鳴宏之左大腿2 刀
    、右大腿乙刀，嗣因簡鳴宏抓住林逸仙擋住蔡勝璋之砍殺，
    蔡勝璋再說「砍給他死」，並持上開西瓜刀砍殺簡鳴宏之頭
    部乙刀、左手2 刀，致簡鳴宏因之受有臉、頭皮、頸部挫傷
    、腓骨骨折、左側外踝開放性骨折、右膝撕裂傷、左手食指
    近側指間關節骨折、掌指間關節囊破裂、左手開放性傷口併
    傷及肌腱、左大腿開放性傷口併傷及肌腱、左小腿開放性傷
    口併傷及肌腱、頭皮開放性傷口、顱骨骨折之傷害，後簡鳴
    宏因與林逸仙一同摔倒在地，蔡勝璋見狀始持上開西瓜刀乙
    支逃逸離去上開現場，林逸仙亦隨即起身跟隨逃逸，再一同
    騎用上開機車逃逸離去。
  (五)嗣經林辰翰、黃俊欽及簡鳴宏先後報案後，警方先調取上開
    案發現場附近之監視錄影畫面，循線查得蔡勝璋所有上開機
    車車號後，即先於100 年3 月18日下午1 時30分許，經警在
    新北市○○區○○路54巷8 號5 樓內查獲林逸仙本人到案，
    並經林逸仙同意後搜索扣得其所有上開西瓜刀乙支及安全帽
    乙頂；再於同日下午2 時30分許，經警在新北市○○區○○
    路609 號前查獲蔡勝璋本人到案，並經蔡勝璋同意後自其所
    有上開機車置物廂內搜索扣得上開西瓜刀乙支、安全帽乙頂
    及林辰翰、黃俊欽2 人所有分別遭強盜之上開ALCATEL 廠牌
    、SAMSUNG 廠牌行動電話各乙具（按分別業據林辰翰、黃俊
    欽領回），蔡勝璋再帶同警方至新北市蘆洲區○○○路○段
    與九芎街口之大排水溝內，扣得陳婉菱所有遭強盜後經蔡勝
    璋丟棄之上開藍色手提包乙只（內有皮夾乙只及學生證、玉
    山銀行金融卡、機車駕駛執照、國民身分證、健身房會員卡
    、全聯福利卡各乙枚，按業據陳婉菱領回），而查悉上情。
二、案經林辰翰、陳婉菱、黃俊欽、傅柏寧、簡鳴宏及呂映雪6
    人分別訴由新北市政府警察局蘆洲分局報請台灣板橋地方法
    院檢察署檢察官偵查起訴。
    理  由
一、上開事實一、(一)至(四)業據被告蔡勝璋於本院審理時坦承不諱
    ；訊據被告林逸仙於本院審理時固亦坦承上開事實一、(一)至
    (三)之犯行，惟矢口否認其餘犯行，辯稱：當時簡鳴宏和呂映
    雪跑掉，簡鳴宏把呂映雪推向馬路求救，蔡勝璋就去追他們
    ，但和簡鳴宏起衝突，伊原先站在原地看沒有追上去，後來
    蔡勝璋與簡鳴宏打到伊面前來，蔡勝璋先拿西瓜刀砍簡鳴宏
    ，伊接著也有砍簡鳴宏的手跟腳，伊沒有殺簡鳴宏之意思云
    云。經查：
  (一)按被告以外之人於審判外之言詞或書面陳述，除法律有規定
    者外，不得作為證據，刑事訴訟法第159 條第1 項定有明文
    ；又按被告以外之人於審判外之陳述，雖不符刑事訴訟法第
    159 條之1 至第159 條之4 之規定，而經當事人於審判程序
    同意作為證據，法院審酌該言詞或書面陳述作成時之情況，
    認為適當者，亦得作為證據，刑事訴訟法第159 條之5 第1
    項亦有明文。查本案所引用被告蔡勝璋、林逸仙2 人以外之
    人於審判外之陳述（含書面陳述），雖屬傳聞證據，然被告
    與檢察官均同意該等審判外陳述（含書面陳述）作為證據，
    本院審酌相關供述證據作成時之情況，尚無違法不當及證明
    力明顯過低之情形，且認為適當，依前開規定，該等供述證
    據應皆有證據能力，合先敘明。
  (二)上開事實一、(一)至(三)部分，業據被告蔡勝璋及林逸仙2 人於
    本院審理時均坦承不諱，且互核一致，核與告訴人林辰翰、
    陳婉菱、黃俊欽、傅柏寧4 人於警詢及偵查中指訴之情節及
    證人簡鳴宏、呂映雪2 人於警詢及偵查中此部分指訴之情節
    ，均相符合，復有扣案之被告2 人所有西瓜刀各乙支、安全
    帽各乙頂及車輛詳細資料報表乙份、贓物認領保管單3 份、
    新北市○○區○○街327 巷與環堤大道口附近路段監視器錄
    影畫面翻拍照片6 張、新北市○里區○○路及附近路段道路
    監視器錄影畫面翻拍照片6 張、自願受搜索同意書、新北市
    政府警察局蘆洲分局搜索扣押筆錄、扣押物品目錄表各3 份
    、蒐證照片28張，在卷可稽，足堪認定。
  (三)上開事實一、(四)部分，業據被告蔡勝璋於本院審理時坦承不
    諱，並據證人簡鳴宏於警詢及偵查中亦指稱：之後伊抓住空
    檔把女友推往馬路方向並要她快跑，對方兩人就持刀往伊身
    上猛砍，混亂中我抓住較矮的男子（即被告林逸仙），以此
    來阻擋另一男子的揮砍，之後伊跟矮的男子摔倒，較高的男
    子（即被告蔡勝璋）見狀就逃逸，較矮的男子隨即逃逸，對
    方共兩人，他們是徒步方式逃逸，一人各拿一把西瓜刀，他
    們有使用強暴脅迫方式要伊交出財物，沒有財物損失，伊只
    抓住較矮的男子來擋住另一男子的揮砍，伊女友（即告訴人
    呂映雪）沒有受傷，伊左大腿有兩道傷口，左手有兩道傷口
    ，右大腿一道傷口，頭部一道傷口，有開立診斷證明，兩名
    男子都有砍傷伊，他們一開始先砍腳，之後伊向前往較矮的
    男子接近，較高的男子見狀開始往伊的頭上砍去，接著我抓
    住那名較矮的男子，較高的男子便往我的手猛砍，之後較矮
    的男子想把我甩開，伊等就開始轉圈僵持，最後逃逸而去，
    較矮的男子也隨即跟上，較高的男子有說「砍他的腳」，之
    後還有說「砍給他死」，我印象中他們砍了2 、3 刀才停手
    ，高的先砍我腿，砍了兩刀，接著砍我頭一刀，高的動手後
    矮的也動手砍我，矮的砍我的手，高的也有砍我的手，他們
    砍了幾下因為情況混亂我不記得，左腳是高的砍的，右腳是
    矮的砍的，沒有財物損失，兩個都有戴黑色安全帽，都可以
    看到他們整個臉，他們往八里渡船頭方向逃跑等語（見偵查
    卷第37、38、40、133 頁）及證人呂映雪於警詢及偵查中指
    稱：伊男友（即告訴人簡鳴宏）隨即把伊往馬路上推出去要
    伊快跑，力我到馬路上求援，之後我不清楚發生什麼事，大
    約1 、2 分鐘後伊轉頭就看到伊男子全身是血往伊這邊走過
    來，伊沒有受傷，伊跑到大馬路攔車，攔不到車，回頭簡鳴
    宏就從斜坡上爬上來，全身都是血等語（見偵查卷第42頁）
    綦詳，且互核一致，復有告訴人簡鳴宏所提出之馬偕紀念醫
    院淡水分院診斷證明書乙紙及扣案之被告2 人所有上開西瓜
    刀各乙支、安全帽各乙頂，在卷可佐，亦堪認定。
  (四)雖被告林逸仙於本院準備程序及審理時辯稱：因簡鳴宏把呂
    映雪推向馬路求救，蔡勝璋就去追他們，但和簡鳴宏起衝突
    ，伊原先站在原地看沒有追上去，後來蔡勝璋與簡鳴宏打到
    伊面前來，蔡勝璋先拿西瓜刀砍簡鳴宏，伊接著也有砍簡鳴
    宏的手跟腳，伊沒有殺簡鳴宏之意思云云，惟被告2 人於上
    開時地分持西瓜刀砍殺告訴人簡鳴宏之過程，不僅業據證人
    即告訴人簡鳴宏於警詢及偵查中證訴綦詳，有如上述，並為
    被告蔡勝璋於本院審理時所坦承不諱，且當時被告蔡勝璋先
    砍我腿，砍了兩刀，接著砍我頭一刀，被告蔡勝璋動手後被
    告林逸仙也動手砍我，被告林逸仙砍我的手，被告蔡勝璋也
    有砍我的手，左腳是被告蔡勝璋砍的，右腳是被告林逸仙砍
    的等情，亦據證人即告訴人簡鳴宏於警詢及偵查中證述綦詳
    ，而證人即告訴人呂映雪迭次於警詢及偵查中亦均未證稱：
    被告蔡勝璋有獨自乙人持西瓜刀追上伊與告訴人簡鳴宏，再
    與告訴人簡鳴宏發生衝突等情；又被告蔡勝璋先拿西瓜刀砍
    告訴人簡鳴宏後，被告林逸仙接著也有拿西瓜刀砍告訴人簡
    鳴宏的手跟腳，亦據被告林逸仙於本院準備程序時供承在卷
    ，並核與告訴人簡鳴宏此部分指稱：被告林逸仙砍我的手及
    腳乙情相符，則告訴人簡鳴宏所受之上開傷害中，其中至少
    有左手及右大腿各乙刀，應確係被告林逸仙持西瓜刀所砍殺
    者，至為顯然，是被告林逸仙辯稱：因簡鳴宏把呂映雪推向
    馬路求救，蔡勝璋就去追他們，但和簡鳴宏起衝突，伊本即
    無站在原地看沒有追上去云云，顯係伊事後卸責之詞，不足
    採信。
  (五)又被告蔡勝璋、林逸仙2 人於上開時地持以砍殺告訴人簡鳴
    宏用之上開西瓜刀各乙支，不僅在客觀上均屬足以對人之生
    命、身體構成危害之兇器，且被告2 人當時在人數、氣力上
    ，相對於告訴人簡鳴宏乙人之人單力孤，亦屬相對之多數、
    優勢，而被告2 人當時因告訴人簡鳴宏將告訴人呂映雪推向
    馬路逃走後，不僅未思停手作罷離去，竟各持乙支西瓜刀砍
    殺告訴人簡鳴宏之手、腳及攸關人命安全至極之頭部，除了
    造成告訴人簡鳴宏因之受有臉、頭皮、頸部挫傷、腓骨骨折
    、左側外踝開放性骨折、右膝撕裂傷、左手食指近側指間關
    節骨折、掌指間關節囊破裂、左手開放性傷口併傷及肌腱、
    左大腿開放性傷口併傷及肌腱、左小腿開放性傷口併傷及肌
    腱外之多處傷害，更造成告訴人簡鳴宏之頭部因之受有頭皮
    開放性傷口、顱骨骨折之傷害，被告蔡勝璋於持西瓜刀砍殺
    告訴人簡鳴宏時，並有說「砍給他死」乙情，亦據本院認定
    明確在卷，亦如上述，可見被告2 人當時分持上開西瓜刀砍
    殺告訴人簡鳴宏時，竟針對告訴人簡鳴宏身體部位之要害及
    其等2 人下手用刀之猛烈及其等2 人欲致告訴人簡鳴宏於死
    之用意，可見一般，足證被告2 人當時分持上開西瓜刀砍殺
    告訴人簡鳴宏時，顯有藉此殺害奪取告訴人簡鳴宏性命之故
    意及行為，應堪認定。被告林逸仙另辯稱：伊無殺簡鳴宏之
    意思云云，顯亦係事後卸責之詞，亦不足為有利被告林逸仙
    認定之依據。
  (六)綜上所述，被告蔡勝璋、林逸仙2 人上開犯行均臻明確，應
    予依法論科。
二、查上開西瓜刀各乙支，均屬金屬硬物，並具有相當之長度，
    在客觀上顯足以對人之生命、身體構成危害，應均屬兇器之
    一種，核被告蔡勝璋、林逸仙2 人上開事實一、(一)所為，均
    係犯刑法第330 條第1 項之意圖為自己不法之所有，攜帶兇
    器，以強暴，至使不能抗拒，而使他人交付其物罪；上開事
    實一、(二)所為，均係犯刑法第330 條第1 項之意圖為自己不
    法之所有，攜帶兇器，以強暴，至使不能抗拒，而取他人之
    物及使其交付罪；上開事實一、(三)所為，均係犯刑法第330
    條第2 項、第1 項之意圖為自己不法之所有，攜帶兇器，以
    強暴，至使不能抗拒，而使他人交付其物未遂罪；上開事實
    一、(四)所為，則係犯刑法第271 條第2 項、第1 項之殺人未
    遂罪。被告2 人均已著手上開事實一、(三)之強盜行為及一、
    (四)之殺人行為，惟均未得手，依刑法第25條第1 項之規定，
    均為未遂犯，應依同條第2 項之規定，均按既遂犯之刑減輕
    之。被告2 人均各以一行為而同時強盜上開事實一、(一)之告
    訴人林辰翰、陳婉菱2 人財物既遂、一、(二)之告訴人黃俊欽
    、傅柏寧2 人財物既遂及一、(三)之告訴人簡鳴宏、呂映雪2
    人財物未遂間，均有一行為而觸犯數罪名之想像競合關係，
    為想像競合犯，應依刑法第55條之規定，均從一重處斷。被
    告2 人就所犯上開4 罪間，均犯意各別，行為不同，應均予
    分論併罰。被告2 人就所犯上開4 罪間，復均有犯意聯絡及
    行為分擔，均為共同正犯。被告2 人之辯護人雖均以被告2
    人上開事實一、(一)至(三)之強盜所為，有刑法「接續犯」之一
    罪關係，應均論以一罪云云，惟被告2 人上開事實一、(一)至
    (三)所為之強盜犯行，不僅在時間上前後相隔有3 天之久，且
    在地理位置上亦相去在新北市蘆洲區、八里區等地，而在犯
    罪性質上更無為完成單一犯罪目的之各別動作之性質，應係
    各別發生、目的不同之各個強盜犯罪，自不該當刑法之「接
    續犯」，而應論以包括一罪，附此敘明。爰審酌被告本件犯
    罪之動機、目的、手段、對告訴人林辰翰、陳婉菱、黃俊欽
    、傅柏寧、簡鳴宏及呂映雪6 人所生之危害及其等2 人犯罪
    後之態度等一切情狀，各量處如主文所示之刑，並均再定其
    應執行之刑，以資儆懲。至於公訴人另請本院依刑法第90條
    第1 項之規定，諭知被告2 人予以強制工作云云，因本件被
    告2 人中除被告蔡勝璋曾因竊盜案件，經法院判處有期徒刑
    3 月、2 月，並定其應執行有期徒刑4 月，緩刑5 年確定外
    ，被告林逸仙尚查無其他曾受有期徒刑之執行完畢紀錄，此
    有被告2 人之臺灣高等法院被告前案紀錄表各乙份可佐，則
    被告2 人上開所犯，顯與刑法第90條第1 項所規定之「犯罪
    之習慣」者未合，且亦查無其他積極事證足資證明被告2 人
    確另有「因遊蕩或懶惰成習而犯罪」之情形，是公訴人此部
    分所請，容有未合，爰不另依刑法第90條第1 項之規定，諭
    知對被告2 人予以強制工作，附此敘明。
三、扣案之上開西瓜刀2 支，分別為被告2 人所有供上開犯罪所
    用之物，業據被告2 人供承在卷，應依刑法第38條第1 項第
    2 款之規定，均宣告沒收之。
據上論斷，應依刑事訴訟法第299 條第1 項前段，刑法第28條、
第271 條第1 項、第2 項、第330 條第1 項、第2 項、第25條、
第55條、第51條第5 款、第38條第1 項第2 款，判決如主文。
本案經檢察官陳映蓁到庭執行職務
中    華    民    國  100     年    8     月    11    日
                  刑事第六庭  審判長法  官  戴嘉清
                                    法  官  王瑜玲
                                    法  官  林晏鵬
以上正本證明與原本無異
如不服本判決應於送達後10日內向本院提出上訴狀
                                    書記官  陳映孜
中    華    民    國   100    年    8     月    26    日
附錄法條：刑法第271條、第330條、第321條
中華民國刑法第271條
（普通殺人罪）
殺人者，處死刑、無期徒刑或 10 年以上有期徒刑。
前項之未遂犯罰之。
預備犯第 1 項之罪者，處 2 年以下有期徒刑。
中華民國刑法第330條
（加重強盜罪）
犯強盜罪而有第 321 條第 1 項各款情形之一者，處 7 年以上
有期徒刑。
前項之未遂犯罰之。
中華民國刑法第321條
（加重竊盜罪）
犯竊盜罪而有下列情形之一者，處 6 月以上、5 年以下有期徒
刑，得併科新臺幣 10 萬元以下罰金：
一、侵入住宅或有人居住之建築物、船艦或隱匿其內而犯之者。
二、毀越門扇、牆垣或其他安全設備而犯之者。
三、攜帶兇器而犯之者。
四、結夥三人以上而犯之者。
五、乘火災、水災或其他災害之際而犯之者。
六、在車站、埠頭、航空站或其他供水、陸、空公眾運輸之舟、
    車、航空機內而犯之者。
前項之未遂犯罰之。